最高法院刑事判決　　　　　　　　　　111年度台上字第127號
上　訴　人　張富堯
 
 
　　　　　　邱建瑋
 
 
上列上訴人等因違反毒品危害防制條例案件，不服臺灣高等法院
臺中分院中華民國110年8月24日第二審判決（110年度上訴字第1
242號，起訴案號：臺灣臺中地方檢察署108年度偵字第22009、2
2422、22801、27755號），提起上訴，本院判決如下：
    主  文
上訴駁回。
    理  由
一、按刑事訴訟法第377 條規定，上訴於第三審法院，非以判決
    違背法令為理由，不得為之。是提起第三審上訴，應以原判
    決違背法令為理由，係屬法定要件。如果上訴理由書狀並未
    依據卷內訴訟資料，具體指摘原判決不適用何種法則或如何
    適用不當，或所指摘原判決違法情事，顯與法律規定得為第
    三審上訴理由之違法情形，不相適合時，均應認其上訴為違
    背法律上之程式，予以駁回。
二、上訴要旨
  ㈠上訴人張富堯上訴意旨略稱：
  1.張富堯只知道姓名、年籍不詳綽號「阿宏」之人在販賣毒品
    ，其係將「小蜜蜂」（即交付毒品之車手）收取的價金扣除
    報酬後，交給「阿宏」，並無證據證明「阿宏」是本案提供
    毒品之人，則「阿宏」之犯罪分工為何？是否可以記入「 3
    人」以上之犯罪組織成員？原判決未予說明，難認適法。
  2.張富堯於偵查、審理時已坦承犯行，已有面對司法究責之心
    ，且本案係誘捕偵查，又屬小額交易，其亦非居於集團核心
    地位，原審未依刑法第59條規定酌減其刑，量刑不符比例原
    則及平等原則云云。
  ㈡上訴人邱建瑋上訴意旨略稱：邱建瑋未曾因故意犯罪受有期
    徒刑以上刑之宣告，且始終坦認犯行，復非核心角色，原判
    決量刑過重，更未給予緩刑機會，難稱適法云云。
三、惟查：
  ㈠原判決綜合全案證據資料，本於事實審法院採證認事之職權
    行使及推理作用，認定張富堯、邱建瑋（下稱上訴人等）確
    有其事實欄所載犯行，因而維持第一審從一重各論處上訴人
    等共同犯販賣第三級毒品未遂罪刑（張富堯另想像競合犯參
    與犯罪組織及販賣第四級毒品未遂罪；邱建瑋另想像競合犯
    參與犯罪組織罪）之判決，駁回上訴人等之第二審上訴，已
    詳細說明其採證認事的理由。所為論斷，亦俱有卷證資料可
    資覆按。
  ㈡原判決業已敘明：本件依上訴人等、共犯吳弘毅、李連杰歷
    次所述情節，可知邱建瑋於參與本案販毒集團期間，該集團
    成員除自己外，尚有提供毒品之綽號「阿宏」之人、負責外
    送毒品之共犯吳弘毅及與其交接班之不詳車手；而張富堯於
    參與本案販毒集團期間，該集團成員除自己外，另有提供毒
    品之綽號「阿宏」之人、共犯李連杰等成員，足徵本案販毒
    集團至少為3 人以上之犯罪組織等旨甚詳，核無違誤，張富
    堯上訴意旨1 ，是就原判決已詳為說明之事項，任憑己意，
    執詞爭辯，並非適法之第三審上訴理由。
  ㈢刑罰之量定，係屬事實審法院得依職權裁量之事項，倘以被
    告之責任為基礎，說明審酌刑法第57條各款所列事項而為刑
    之量定，若未逾越法定刑度，亦未濫用其權限，即無違法。
    又刑法第59條之酌量減輕其刑，必於犯罪之情狀，在客觀上
    足以引起一般人之同情，認為即予宣告法定最低度刑，猶嫌
    過重者，始有其適用。被告犯罪之情狀是否顯可憫恕，而得
    適用刑法第59條規定酌量減輕其刑，係事實審法院之職權，
    除其裁量權之行使，明顯違反比例原則外，亦不得任意指為
    違法。原判決已載述：第一審係先依刑法第47條第1 項累犯
    規定加重張富堯之刑罰，再依刑法第25條第2 項未遂犯及修
    正前毒品危害防制條例第17條第2 項偵、審中自白規定遞減
    上訴人等之刑罰後，審酌上訴人等所為戕害國民身心健康，
    實值非難；參以其等參與本案販毒集團之期間長短、犯罪分
    工、角色深淺，暨初於警詢中均否認犯行，然終能於偵查、
    審理中坦認犯行之犯後態度，兼衡其等各別共同販賣毒品之
    數量、犯罪目的、動機及教育程度、就業、收入情形、婚姻
    、家庭生活與經濟狀況等一切情狀，而為刑之量定；又說明
    ：邱建瑋所處之刑，已逾有期徒刑2 年，未符緩刑要件，自
    無從予以宣告緩刑，於法皆無不合，因而予以維持等旨，所
    為刑之量定，既在依前揭規定加重或遞減輕後法定刑的範圍
    內，又無濫用自由裁量權限的情形，從形式上觀察，核無違
    反罪刑相當原則及比例原則等情形存在。且本件張富堯犯罪
    當時，並無何特殊之原因與環境，在客觀上存有情輕法重，
    顯然足以引起一般同情之處，原審未依刑法第59條酌減其刑
    ，亦無違法。上訴人等此部分上訴意旨，均是依憑主觀任意
    指摘原判決違誤，尚難認係適法的上訴第三審理由。
四、綜上所述，應認上訴人等之上訴，均不合法律上之程式，俱
    予以駁回。
據上論結，應依刑事訴訟法第395條前段，判決如主文。
中    華    民    國   111    年    1     月    26    日
                  刑事第五庭審判長法  官  吳  信  銘  
                                  法  官  何  菁  莪  
                                  法  官  梁  宏  哲  
                                  法  官  沈  揚  仁  
                                  法  官  蔡  廣  昇  
本件正本證明與原本無異
                                  書記官
中    華    民    國   111    年    2     月    8     日